【裁判字號】    89,訴,2639
【裁判日期】    891113
【裁判案由】    給付工程款
【裁判全文】
臺灣高雄地方法院民事判決  八十九年度訴字第二六三九號
    原      告    黃信雄即上捷企業社
    送達代收人    乙○○
    被      告    安豐機械工程有限公司
                              .
    兼法定代理人  甲○○○    .
右當事人間給付工程款事件，本院判決如左：
    主    文
被告安豐機械工程有限公司應給付原告新台幣陸拾壹萬肆仟陸佰貳拾陸元，及自民國
八十九年十月三十一日起至清償日止，按年息百分之五計算之利息。
原告其餘之訴駁回。
訴訟費用由被告安豐機械工程有限公司負擔十分之九，餘由原告負擔。
    事    實
甲、原告方面：
  一、聲明：被告等應共同給付原告新台幣（下同）六十一萬四千六百二十六元及自
      民國八十七年三月十三日起至清償日止，按年息百分之五計算之利息；訴訟費
      用由被告共同負擔；原告願供擔保請准宣告假執行。
  二、陳述：緣被告安豐機械工程有限公司（下稱：安豐公司）法定代理人即被告甲
      ○○○，於八十五年間僱請原告承攬其公司水電鑽孔工程，經原告完成工作後
      ，由被告甲○○○以個人名義簽發付款銀行為上海商業銀行三重分行，發票日
      分別為八十七年一月十日、同年二月十日、同年二月二十五日，票面金額各為
      十三萬五千元、二十九萬四千六百六十六元、十八萬四千九百六十元，合計為
      六十一萬四千六百二十六元之支票三紙予原告，詎屆期提示而遭退票。按被告
      甲○○○簽發三張支票，並無消滅舊債務之意思，依民法第三百二十條規定，
      其舊債務即工程款之債務仍未消滅，是原告訴請被告共同給付六十一萬四千六
      百二十六元及遲延利息。又民法第一百二十九條第一項第二款規定，時效因承
      認而中斷，本件被告安豐公司法定代理人即被告甲○○○於八十八年六月九日
      承認此項工程款，故本件時效未完成。
  三、證據：支票及退票理由單各三件、告訴狀一件、臺灣高雄地方法院檢察署起訴
      書一件、本院刑事判決一件、臺灣高等法院高雄分院刑事判決一件、營利事業
      登記證一件為證。
乙、被告方面：未為聲明。陳述略以：原告確實有承攬被告公司的工作，工作也完工
    了，我們確實欠原告如起訴狀所述之金額，但公司被人倒了很錢，現在沒錢還等
    語。
    理    由
一、按訴狀送達後，原告不得將原訴變更或追加他訴。但有下列各款情形之一者，不
    在此限：一、被告同意者。二、請求之基礎事實同一者。三、擴張或減縮應受判
    決事項之聲明者。四、因情事變更而以他項聲明代最初之聲明者。五、該訴訟標
    的對於數人必須合一確定時，追加其原非當事人之人為當事人者。六、訴訟進行
    中，於某法律關係之成立與否有爭執，而其裁判應以該法律關係為據，並求對於
    被告確定其法律關係之判決者。七、不甚礙被告之防禦及訴訟之終結者。被告於
    訴之變更或追加無異議，而為本案之言詞辯論者，視為同意變更或追加。不變更
    訴訟標的，而補充或更正事實上或法律上之陳述者，非為訴之變更或追加。」民
    事訴訟法第二百五十五條定有明文。經查，原告原聲請支付命令僅以「甲○○○
    」為債務人，經甲○○○聲明異議，而依民事訴訟法第五百十九條第一項規定視
    為起訴後，原告於八十九年九月十日民事準備書狀追加「安豐公司」為被告，經
    被告安豐公司之法定代理人即被告甲○○○於八十九年十月三十日言詞辯論期日
    無異議而為本案之言詞辯論，視為同意追加。合先敘明。
二、本件原告主張：於八十五年間原告承攬被告安豐公司之水電鑽孔工程，完成工作
    後，被告安豐公司積欠原告工程款六十一萬四千六百二十六元未為清償，而由被
    告甲○○○名義簽發付款銀行為上海商業銀行三重分行，發票日分別為八十七年
    一月十日、同年二月十日、同年二月二十五日，票面金額各為十三萬五千元、二
    十九萬四千六百六十六元、十八萬四千九百六十元，合計為六十一萬四千六百二
    十六元之支票三紙予原告作為新償清償，詎屆期提示而遭退票之事實，業據原告
    提出支票及退票理由單為證，且被告安豐公司之法定代理人甲○○○亦自認：「
    原告確實有承攬被告公司的工作，工作也完工了，我們確實欠原告如起訴狀所述
    之金額」等語（見本院八十九年十月三十日言詞辯論筆錄），堪認原告之主張為
    真實。
三、按因清償債務而對於債權人負擔新債務者，除當事人另有意思表示外，若新債務
    不履行時，其舊債務仍不消滅。民法第三百二十條定有明文。經查，被告甲○○
    ○固簽發三張支票作為清償被告安豐公司積欠原告承攬報酬債務，而該三張支票
    均退票，業如上所述，是依前揭規定支票之新債務既未履行，則被告安豐公司對
    原告承攬報酬之舊債務即未消滅，從而原告請求被告安豐公司承攬報酬六十一萬
    四千六百二十六元，即有理由，應予准許。
    又「遲延之債務，以支付金錢為標的者，債權人得請求依法定利率計算之遲延利
    息。但約定利率較高者，仍從其約定利率。」、「給付有確定期限者，債務人自
    期限屆滿時起，負遲延責任。給付無確定期限者，債務人於債權人得請求給付時
    ，經其催告而未為給付，自受催告時起，負遲延責任。其經債權人起訴而送達訴
    狀，或依督促程序送達支付命令，或為其他相類之行為者，與催告有同一之效力
    。前項催告定有期限者，債務人自期限屆滿時起負遲延責任。」民法第二百三十
    三第一項、第二百二十九條分別定有明文。經查，上開承攬報酬係以支付金錢為
    標的，且該給付並無確定期限，是依上開規定，被告安豐公司應自原告陳述起訴
    原因事實而與催告有同一效力之言詞辯論期日之翌日，即八十九年十月三十一日
    起負遲延責任，故原告請求自八十九年十月三十一日起至清償日止，按法定利率
    年息百分之五計算之遲延利息，即有理由，逾此部分即無理由，應予駁回。
四、次按債權為對於特定人之權利，債權人只能向債務人請求給付，而不能向債務人
    以外之人請求給付，此最高法院十八年度上字第一九五三號、二十一年度上字九
    三四號判例可參。經查，本件承攬契約之定作人為被告安豐公司，並非被告甲○
    ○○，業如前所述，是依上開判例意旨，原告依承攬契約僅得向被告安豐公司請
    求承攬報酬，故原告請求被告甲○○○與被告被告安豐公司共同給付，於法自屬
    無據，應予駁回。
五、原告陳明願供擔保，聲請宣告假執行，經核其勝訴部份，合於法律規定，爰酌定
    相當之擔保金額宣告之；其餘假執行之聲請，因該部份訴之駁回而失所依據，應
    予駁回。
六、因本案事證已臻明確，兩造其餘主張陳述及所提之證據，均毋庸再予審酌，附此
    敘明。
七、結論，本件原告一部勝訴，一部敗訴，依民事訴訟法第七十九條但書、第三百九
    十條第二項，判決如主文。
中      華      民      國    八十九    年      十一    月    十三      日
                              臺灣高雄地方法院民事第六庭
~B法      官  曾吉雄
右為正本係照原本作成。
如不服本判決，應於送達後廿日內，向本院提出上訴狀並表明上訴理由，如於本
送達前提起上訴者，應於判決送達後十日內補提上訴理由書（須附繕本）。
中      華      民      國    八十九    年      十一    月    十三      日
~B法院書記官  林國龍


司法院資訊處製作；財團法人民間司法改革基金會備份。
